臺灣臺北地方法院民事判決　　　　　　　 100年度訴字第17號
原　　　告　梁貴櫻
被　　　告　台北市政府
法定代理人　郝龍斌
訴訟代理人　顏本源律師
被　　　告　神通電腦股份有限公司
法定代理人　果芸
訴訟代理人　吳春樹
　　　　　　陳菁瑛
上列當事人間請求損害賠償等事件，本院於民國100年4月12日言
詞辯論終結，判決如下：
    主  文
原告之訴駁回。
訴訟費用由原告負擔。
    事實及理由
一、原告主張：被告於民國99年6月24日發現伊住家（即門牌號
    碼臺北市○○○路○段236巷10弄9號1樓）庭院中之楊桃樹樹
    葉遮蔽其裝設於臺北市○○○路○段236巷（下稱系爭地點）
    之新式數位錄影監視系統之視野，竟未知會伊，亦未經伊同
    意，趁伊家中無人時，擅自剪除伊所有之楊桃樹樹枝，侵害
    伊楊桃樹之所有權，被告應依民法第184條第1項前段規定，
    賠償伊新臺幣（下同）8萬元。又伊之住宅因無楊桃樹樹葉
    之遮蔽，隱私被迫暴露，住家安全堪慮，致伊陷於恐懼不安
    ，而須改善窗簾裝置、安裝保全系統，約須花費12萬元，被
    告亦應賠償伊該筆費用。再遭被告剪除之楊桃樹為伊父親生
    前親手栽種，對伊而言意義非凡，被告不顧伊與30餘年老樹
    之情感，擅自剪除之行為，造成伊極大之痛苦，被告應依民
    法第195條規定，賠償伊精神上之損害80萬元。另被告神通
    電腦股份有限公司（下稱神通電腦公司）承攬被告台北市政
    府之「台北市錄影監視系統中心及現場設備統包工程」，神
    通電腦公司復將之轉包其他廠商，神通電腦公司及其下包商
    依行政程序法第16條第1項規定，屬受託行使公權力，故該
    公司及其下包商執行職務，即係行使公權力，依國家賠償法
    第4條規定，視同委託機關即台北市政府之公務員。台北市
    政府於伊住家牆外附近設置攝影機，係其自行選定認為適當
    之位置而設置，恐本想藉由伊之楊桃樹枝遮蔽攝影機身，詎
    楊桃樹樹枝長大遮住鏡頭，台北市政府顯係公有公共設施因
    設置及管理有欠缺，神通電腦公司下包商之員工即訴外人劉
    靜錡於執行職務行使公權力時，將伊所有之楊桃樹枝剪除，
    致伊受有損害，伊自得依國家賠償法之規定，請求被告賠償
    等情。為此，爰依民法第184條第1項前段、國家賠償法第2
    條、第3條之規定，提起本件訴訟。並聲明：被告應給付伊
    100萬元。
二、台北市政府則以：伊就台北市治安錄影監視系統建置案，依
    政府採購法之規定，與神通電腦公司於98年7月17日，簽訂
    「臺北市錄影監視系統中心及現場設備統包工程」（下稱系
    爭工程）之工程採購契約，將攝影機架設等工程交由神通電
    腦公司承攬，故該契約之法律性質屬承攬契約，伊則為定作
    人。神通電腦公司於99年6月24日派遣工班誤將原告所有之
    楊桃樹修剪，事前絕非經伊之指示，依民法第189條之規定
    ，伊不負損害賠償責任，原告請求伊賠償損害，於法未合等
    語，資為抗辯。並聲明：原告之訴駁回。
三、神通電腦公司則以：伊承攬業主台北市政府警察局之系爭工
    程，並就其中之錄影監視系統相關設備及室外工程委由訴外
    人慧友股份有限公司（下稱慧友公司）承製，慧友公司則又
    將該工程轉包予訴外人展鑫工程股份有限公司（下稱展鑫公
    司），由展鑫公司在台北市○○路口及巷道裝設攝影機。伊
    與慧友公司間為承攬關係，僅約定慧友公司完成錄影監視系
    統相關設備及室外工程，伊即給付報酬，至慧友公司如何完
    成承攬工作，伊並未給予特別指示或要求，更遑論指示慧友
    公司修剪原告住家之楊桃樹枝，亦無涉入慧友公司與展鑫公
    司間之次承攬工作內容，原告逕以展鑫公司工作人員劉靜錡
    架設HC099點位之攝影機而修剪其所有楊桃樹即向伊請求賠
    償，顯無理由等語，資為抗辯。並聲明：原告之訴駁回。
四、查原告住家庭院中之楊桃樹樹葉因遮蔽台北市政府於系爭地
    點所裝設之攝影機，遭劉靜錡於99年6月24日剪除。又系爭
    工程由神通電腦公司承攬，神通電腦公司復將其中之錄影監
    視系統相關設備及室外工程委由慧友公司承攬，慧友公司再
    將之轉包予展鑫公司等事實，為兩造所不爭執，自堪信為真
    實。至原告主張被告將伊所有之楊桃樹枝剪除，係侵害伊之
    楊桃樹之權利，致其受有損害，被告應依民法第184條第1項
    前段、國家賠償法第2條、第3條之規定賠償其損害云云，為
    被告所否認，並以前揭情詞置辯。是本件爭點厥為：(一)原告
    依國家賠償法第2條、第3條之規定，請求被告賠償其損害，
    是否有理由？(二)原告依民法第184條第1項前段之規定，請求
    被告賠償其損害，是否有理由？茲分述如下：
  (一)原告依國家賠償法第2條、第3條之規定，請求被告賠償其損
    害，是否有理由？
    按請求權人依國家賠償法請求損害賠償時，應先以書面向賠
    償義務機關請求之。於賠償義務機關拒絕賠償，或自提出請
    求之日起逾30日不開始協議，或自開始協議之日起逾60日協
    議不成立時，始得提起損害賠償之訴。倘未踐行前述法定前
    置程序，其訴即難認為合法，此觀國家賠償法第10條第1項
    、第11條前段規定自明，最高法院97年台上字第353號、95
    年台上字第1673號判決意旨參照。查原告主張其住家庭院中
    之老楊桃樹樹葉因遮蔽台北市政府於系爭地點所裝設之攝影
    機，遭承攬裝設攝影機工程之廠商員工劉靜錡於99年6月24
    日剪除，被告應依國家賠償法第2條、第3條之規定，賠償其
    損害云云，惟原告自承其提起本件訴訟前，因不懂法律，不
    曾向台北市政府警察局提出國家賠償之請求（見卷第47頁）
    ，足見原告未踐行國家賠償法所規定之前置程序，揆諸前揭
    說明，原告之起訴即難認為合法。
  (二)原告依民法第184條第1項前段之規定，請求被告賠償其損害
    ，是否有理由？
    按因故意或過失，不法侵害他人之權利者，負損害賠償責任
    ，民法第184條第1項前段定有明文。惟該條規定之侵權行為
    類型，僅適用於自然人之侵權行為，於法人無適用之餘地，
    民法第185條規定之共同侵權行為，亦同，至於法人侵權行
    為則須以其董事或其他有代表權人，因執行職務所加於他人
    之損害，法人始與行為人連帶負賠償之責任（民法第28條）
    ，若該法人之員工因執行職務，不法侵害他人之權利，則依
    民法第188條之規定，該法人亦須連帶負賠償責任（最高法
    院73年度台上字第593號、95年度台上字第338號判決意旨參
    照）。查本件台北市政府為公法人，此為週知之事實，而神
    通電腦公司則為私法人，有公司登記資料查詢單可稽（見卷
    第81-82頁），依上開說明，台北市政府與神通電腦公司自
    不能獨自為故意或過失之行為，是原告依第184條、第195條
    侵權行為之規定請求被告賠償，自屬無據。
五、綜上所述，原告依民法第184條第1項前段、國家賠償法第2
    條、第3條之規定，請求被告賠償其損害，洵屬無據。從而
    ，原告請求被告給付100萬元，為無理由，應予駁回。
六、本件事證已臻明確，兩造其餘攻擊防禦方法及舉證，核與判
    決結果無影響，爰不再一一論列，併予敘明。
七、據上論結，本件原告之訴為無理由，依民事訴訟法第78條，
    判決如主文。
中    華    民    國   100    年    5     月    9     日
                  民事第三庭    法  官  魏式瑜
以上正本係照原本作成
如對本判決上訴，須於判決送達後20日內向本院提出上訴狀。如
委任律師提起上訴者，應一併繳納上訴審裁判費。
中    華    民    國   100    年    5     月    9     日
                                書記官  曾鈺馨